【裁判字號】    90,訴,268
【裁判日期】    900409
【裁判案由】    大陸人民條例等
【裁判全文】
臺灣板橋地方法院刑事判決                            九十年度訴字第二六八號
    公  訴  人  臺灣板橋地方法院檢察署檢察官
    被      告  甲○○
右列被告因違反臺灣地區與大陸地區人民關係條例等案件，經檢察官提起公訴（八十
九年度偵字第五七０一號），本院判決如左：
    主  文
甲○○共同連續違反不得使大陸地區人民非法進入臺灣地區之規定，處有期徒刑月
，如易科罰金，以佰元折算壹日。緩刑貳年。
    事  實
一、甲○○於民國八十三年間認識來臺灣地區探親之大陸地區成年人民林勇（男，西
    元一九五七年四月十日生，未據起訴），於民國八十七年十一月十三日前往大陸
    地區福建省結婚時又遇到林勇，明知其與林勇之妻張永菊間並非父女關係，不符
    合大陸地區人民進入臺灣地區許可辦法之規定，未經許可不得入境臺灣地區探親
    ，竟與林勇共同基於使大陸地區人民非法進入臺灣地區之犯意聯絡，充當張永菊
    之父親，由林勇提供於八十七年十月十九日預先取得由大地區福建省福清市公證
    處出具有關「張永菊係甲○○女兒」之不實公證書予甲○○，再由甲○○返台後
    於八十八年二月三日書立「大陸地區人民進入臺灣地區保證書」，委託不知情之
    皇牌旅行社（設址臺北市○○路一七二號六樓之十二）員工譚玉芬，於八十八年
    二月十二日（起訴書誤載為八十八年二月三日）持前開不實公證書、保證書，並
    填具「大陸地區人民進入臺灣地區旅行證申請書」，向內政部警政署入出境管理
    局（下稱境管局）申請張永菊入境臺灣地區，致該局誤認張永菊符合前揭許可辦
    法之規定，而使張永菊得於八十八年四月二十二日以探親為由非法進入臺灣地區
    ；嗣張永菊來台探親期滿欲返回大陸地區前，甲○○復受張永菊之請求，單獨基
    於同上之犯意，由林勇於八十八年十月二十六日在上開福清市公證處取得有關「
    張永菊、林勇分係甲○○女兒、女婿」之不實公證書交付甲○○，再由甲○○於
    八十八年十月二十一日書立「大陸地區人民進入臺灣地區保證書」二件，委託不
    知情之皇牌旅行社員工譚玉芬，於八十八年十一月九日（起訴書誤載為八十九年
    十月二十一日）持前開不實公證書、保證書，並填具「大陸地區人民進入臺灣地
    區旅行證申請書」二件，向境管局申請張永菊、林勇入境臺灣地區，惟經該局審
    查發覺有異，即未准許該二人進入臺灣地區而未遂。
二、案經臺北縣警察局板橋分局報請臺灣板橋地方法院檢察署檢察官偵查起訴。
    理  由
一、訊據被告甲○○對於右揭申請大陸地區人民張永菊、林勇來台探親之事實固坦承
    不諱，惟辯稱：八十八年十一月九日這一次是應張永菊之請求而僅申請林勇來台
    探親，並未包括申請張永菊一同前來，且伊不知所為係違法行為云云。經查：被
    告迭於警訊及偵審中坦承曾冒充張永菊之父親申請張永菊及其丈夫林勇來台探親
    之事宜，且於張永菊於八十八年四月二十二日入境臺灣地區期滿後返回大陸地區
    前又交付相關證件予張永菊辦理林勇來台探親事宜等情，則其對申請張永菊於八
    十八年十一月九日第二度來台探親乙事，當知之甚詳且予以同意，則其對申請張
    永菊第二度來台探親之事實，亦應負其責任。此外，並有大陸地區人民進入臺灣
    地區旅行證申請書、大陸地區人民進入臺灣地區保證書各三件、親屬關係公證書
    、出入境查詢資料、戶籍謄本、委託書各二件附卷可稽；再按使大陸地區人民非
    法進入臺灣地區之行為，不得為之，臺灣地區與大陸地區人民關係條例第十五條
    第一款定有明文，違反此規定者，應依該條例科處刑罰，而該條例早已公布施行
    ，依刑法第十六條前段規定，自不能藉口不知法律而免除刑事責任，是被告所辯
    ，顯係卸責之詞，委無可採。罪證明確，被告犯行堪以認定。
二、按使大陸地區人民非法進入臺灣地區之行為，不得為之，臺灣地區與大陸地區人
    民關係條例第十五條第一款定有明文。查被告並非大陸區人民張永菊之父親，竟
    違反此規定冒充其父親，而向境管申請張永菊及其丈夫林勇來台探親，自屬非法
    之方式。其於八十八年二月十二日以不實之親屬關係公證書向境管申請張永菊入
    境臺灣地區，致該局誤認張永菊符合規定，而使張永菊得於八十八年四月二十二
    日以探親為由非法進入臺灣地區，核其部分所為，係犯同條例第七十九條第一項
    之使大陸地區人民非法進入臺灣地區既遂罪，而被告與大陸地區人民林勇間就所
    犯此部分罪名，有犯意之聯絡及行為之分擔，均為共同正犯，公訴人未論林勇為
    共同正犯，容有未洽；另被告於八十八年十一月九日復持不實之親屬關係公證書
    ，向境管局申請張永菊、林勇入境臺灣地區，惟經該局審查發覺有異，即未准許
    該二人進入臺灣地區而未遂，核此部分所為，則係犯同條第三項、第一項之使大
    陸地區人民非法進入臺灣地區未遂罪，公訴人認被告此部分行為亦構成同條第一
    項之既遂罪，惟依前開出入境查詢資料所示，大陸地區人民張永菊、林勇並未因
    被告於八十八年十一月九日之申請行為而獲准進入臺灣地區，被告之行為僅止於
    未遂而已，附此敘明。再被告先後二次使大陸地區人民非法進入臺灣地區（其中
    含一次未遂罪）犯行，時間緊接，所犯又係構成犯罪要件相同之罪名，顯係基於
    概括犯意為之，為連續犯，應依刑法第五十六條規定，以情節較重之使大陸地區
    人民非法進入臺灣地區既遂犯行論以一罪，並加重其刑。爰審酌被告之品行、知
    識程度、使大陸地區人民非法進入臺灣地區，足以影響臺灣地區之社會秩序，實
    非所宜，惟因政府基於兩岸之情勢，對大陸地區人民之來台定有其限制，被告基
    於情誼幫忙，方以虛報親屬關係之方式，使大陸地區人民進入臺灣地區，尚屬人
    之常情，惡性甚輕，以及被告犯罪後之態度等一切情狀，量處如主文所示之刑，
    以資懲儆，並諭知易科罰金之折算標準。末查：被告前未曾受有期徒刑以上刑之
    宣告，有臺灣高等法院檢察署刑案紀錄簡覆表在卷可稽，而被告犯罪後供承大部
    分犯行，其因一時失慮欠周致觸犯刑章，經此偵審教訓後，已足收警惕之效，當
    無再犯之虞，是本院認對被告所宣告之刑，以暫不執行為適當，爰併宣告緩刑二
    年，以啟自新。
三、公訴意旨另以：被告明知其友人林勇及林勇之妻張永菊為大陸地區人民，竟於八
    十七年十一月間，受林勇之託，充當張永菊之父親，由與之有犯意聯絡之林勇交
    付在大陸福建省福清市公證處辦妥之假親屬關係公證事宜之公證書，再由被告返
    台後於右揭時間先後二次委請旅行社持前揭不實之公證書，填具相關文件，連續
    二次向境管局分別申請張永菊、張永菊及林勇來台探親，使該管公務員於職務上
    所掌管之「大陸地區人民進入臺地區旅行證申請書」上記載「大陸來台探病奔喪
    證」之不實事項，足以生損害於入出境主管機關對入出境管制之正確性，因認被
    告另涉犯刑法第二百十四條之使公務員登載不實事項於所掌公文書罪嫌云云。惟
    按刑法第二百十四條之成立，須係行為人明知為不實之事項而使公務員登載於其
    「職務上所掌管之公文書」上，而足生損害於公眾或他人，始克當之。經查：被
    告固於事實欄所載時間，以不實之父女（婿）關係，向境管局申請張永菊、林勇
    來台探親，但其所申請之不實事項，僅登載於大陸地區人民進入臺地區旅行證申
    請書及所檢附之親屬關係公證書上，有境管局八十九年七月十二日（八九）境信
    昌字第四六一一九號函附卷可憑，而此申請書、公證書分係申請人、大陸地區公
    證處人員所填載，非屬境管局之公文書，足認該不實事項並未經境管局據以登載
    於其職務探上所載之任何公文書上，公訴人顯將前開申請書及公證書誤認為境管
    局之公文書，稍有未洽，是不能論被告以刑法第二百十四條之罪。此外，復查無
    其他積極證據足認被告有此部分犯行，上開公訴之犯罪事實即屬不能證明，惟公
    訴人認此部分與前揭論罪科刑部分有牽連犯裁判上一罪之關係，故不另為無罪之
    諭知，併予敘明。
據上論斷，應依刑事訴訟法第二百九十九條第一項前段，臺灣地區與大陸地區人民關
係條例第七十九條第一項，刑法第十一條前段、第二十八條、第五十六條、刑法第四
十一條第一項前段、第七十四條第一款，罰金罰鍰提高標準條例第二條，判決如主文
。
本案經檢察官奇鑫到庭執行職務。
中      華      民      國    九十      年      四      月      九      日
                                    臺灣板橋地方法院刑事第三庭
                                        法  官  趙  義  德
右正本證明與原本無異。
如不服本判決，應於判決送達後十日內，向本院提出上訴狀。
                                        書記官  張  慧  玲
中      華      民      國    九十      年      四      月    十二    日
附錄本案論罪科刑法條全文
臺灣地區與大陸地區人民關係條例第七十九條：
違反第十五條第規定者，處五年以下有期徒刑、拘役或科或併科新臺幣五十萬元以下
罰金。
以犯前項之罪為常業者，處一年以上七年以下有期徒刑，得併科新臺幣一百萬元以下
罰金。
第一項之未遂犯罰之。


司法院資訊處製作；財團法人民間司法改革基金會備份。
